【裁判字號】    97,上易,426
【裁判日期】    970910
【裁判案由】    恐嚇等
【裁判全文】
臺灣高等法院臺南分院刑事判決         97年度上易字第426號
上  訴  人  臺灣臺南地方法院檢察署檢察官
被      告  丙○○
被      告  甲○○
上列上訴人因被告恐嚇等案件，不服臺灣臺南地方法院97年度易
字第290號中華民國97年6月13日第一審判決（起訴案號：臺灣臺
南地方法院檢察署96年度偵字第9959號），提起上訴，本院判決
如下：
    主  文
上訴駁回。
    理  由
一、公訴意旨略以：丙○○、甲○○於民國96年5月25日下午2時
    25分許，在臺南市○○區○○街102號6樓之6門口，因承租
    房屋之押金事宜，竟共同基於毀損物品及恐嚇等犯意，持木
    棒敲打上址大門，並均以「不把押金交出來，就把你們打死
    」之加害生命、身體之言語，恐嚇乙○○、黃麗英，致使上
    址之大門脫落，並致生危害於乙○○、黃麗英之安全。因認
    被告丙○○、甲○○均涉犯刑法第305條之恐嚇危害安全罪
    嫌及同法第354條之毀損罪嫌云云。
二、按犯罪事實應依證據認定之，無證據不得認定犯罪事實。又
    不能證明被告犯罪者，應諭知無罪之判決，刑事訴訟法第15
    4條第2項、第301條第1項分別定有明文。次按認定不利於被
    告之事實，須依積極證據，苟積極證據不足為不利於被告事
    實之認定時，即應為有利於被告之認定。再事實之認定應憑
    證據，如未能發現相當證據，或證據不足以證明，自不能以
    推測或擬制之方法，以為裁判基礎；另認定犯罪事實所憑之
    證據，雖不以直接證據為限，間接證據亦包括在內，然無論
    直接或間接證據，其為訴訟上之證明，須於通常一般之人均
    不致於有所懷疑，而得確信其為真實之程度者，始得據之為
    有罪之認定，倘其證明尚未達到此一程度，而有合理性懷疑
    之存在時，即無從為有罪之認定（最高法院30年上字第816
    號、30年上字第1831號、40年臺上字第86號及76年臺上字第
    4986號判例參照）。又按告訴人之告訴，係以使被告受刑事
    訴追為目的，是其陳述是否與事實相符，仍應調查其他證據
    以資審認（最高法院52年台上字第1300號判例可資參照）。
三、訊據被告丙○○、甲○○均堅決否認有何恐嚇及毀損罪嫌，
    並辯稱：臺南市○○區○○街102號6樓之6房屋，有內外兩
    道鐵門，案發當時，兩道門都關閉著。倘如告訴人指述，大
    門螺絲斷裂的損害是被告持木棍敲打所造成，則外面鐵門上
    面一定會有木棒敲擊所造成之凹痕，但是事實不然。伊等並
    未持任何木棍，亦未對告訴人恐嚇稱「不把押金交出來，就
    把你們打死」云云。
四、經查：
  (一)臺南市○○區○○街102號6樓之6號房屋乃陳威宇所有，由
    陳威宇之母黃麗英出租予被告古少明，原租期自95年5月1日
    起至96年4月30日止，租期1年，押金新台幣1萬元。租期屆
    滿，不再續租，雙方因押租金返還乙事有所爭執等情，為被
    告所不否認，並有台南地政事務所建物所有權狀影本1份、
    手機簡訊通聯紀錄1份在卷可稽。
  (二)而證人黃麗英於原審證稱：案發當日下午1時許，渠與女兒
    乙○○帶房客正在房屋內參觀房屋，聽到有人用木棒撞門撞
    得很大聲，渠打開大門，隔著鐵門查看，發覺甲○○持1根
    從地上到腰部的長度，手臂粗的木棍子，由上而下敲擊外面
    鐵門數10下。之後，丙○○接手繼續敲擊，除由上而下敲擊
    外，並且由後往前撞擊，並說如果沒有把押金拿出來還，要
    把我打死，1個也別想要離開等語。大門因2人持木棍敲擊結
    果，蹦1聲就掉下來。警察到場後，甲○○把木棍拿回住處
    房間內，渠向警察反應，警察說他沒有權力進入甲○○房間
    內搜索。警察除了照相處理外，並要求渠等到警局做筆錄云
    云（參見原審97年5月30日審理筆錄）。
  (三)證人乙○○於原審證稱：渠帶新房客在參觀房子時，聽到很
    大的敲擊門的聲音。當時內外兩道門都是關著。渠出來查看
    時，發覺甲○○、丙○○2人輪流持到腰部長，拳頭粗的木
    棒敲擊鐵門約有5分鐘之久，敲擊聲音大到沒有辦法，只好
    開門處理，甲○○與丙○○並說：今天如果沒有把錢拿出來
    ，就把你們2個母女打死等語。因為鐵門本身的材質比較堅
    固，所以有刮痕，但是大門因為經不起他們這樣的撞擊，所
    以就掉下來。警察在出電梯的時候，丙○○就趕快把木棒放
    進去6樓之7的房間裡面了。我們有跟警察講，警察說他沒有
    搜索票，他不能進去他的房間做搜索。我們向警察反應丙○○、甲○○兩人毀損、恐嚇以及妨礙自由，警察有針對受損
    的門做拍照云云（參見原審97年5月30日審理筆錄）。
  (四)依上黃麗英、乙○○之證詞，被告2人輪流持長度從地上到
    腰部長，手臂或拳頭粗的木棍，由上而下敲擊或由後往前撞
    擊鐵門達數10次或時間長達5分鐘之久，敲擊或撞擊的力量
    並造成在內的大門從固定的門栓處脫落等情。惟證人即當日
    到場處理之臺南市警察局第二分局中正派出所員警莊勝傑於
    原審證稱：96年5月25日下午2時25分許，渠接到勤務中心通
    報，到台南市○○街102號6樓之6的糾紛現場去處理。到場
    後，乙○○反應說有人用木棒打他的鐵門，加害人住在對面
    ，當時因為對面門關著，我就敲門要求丙○○、甲○○兩人
    出來瞭解。丙○○、甲○○2人出來後，雙方就押金問題各
    執1詞。乙○○跟我說他們拿木棍，並說木棍藏在丙○○房
    間內，因為無權進入搜索，我以目力所及查看房間裡面，並
    未發現。我在現場以相機拍攝大門受損情形，當時以肉眼觀
    察結果，大門（內門）在開的時候有1點點的搖晃，在大門
    的上方有1點點鬆動，固定門的門閂不在正常的狀況。但是
    並未注意到大門是否像照片1樣有脫落的情形。拍照當時，
    我請被害人操作開大門，並用手指受損的位置讓我拍照，當
    時被害人仍然能開啟大門。至於門外的鐵門，我只看到類似
    刮擦的痕跡，並未看到有凹陷或是遭重擊後的痕跡。乙○○
    在現場當時，並未向我投訴被告有說「不把押金交出來，就
    把你們打死」等語。一直到派出所後，因為毀損是告訴乃論
    罪，所以我給他1張民眾言詞告訴紀錄表，請他自己填寫，
    然後他才又說他要追加告訴恐嚇等語（參見原審97年5月30
    日審理筆錄）明確。可見莊勝傑警員到場處理時，並未發現
    有證人指述之木棍，而被告2人則堅決否認有持木棍敲擊或
    撞擊鐵門之情。參酌，證人黃麗英、乙○○對於實際上遭受
    從地上到腰部長，手臂或拳頭粗的木棍直接敲擊或撞擊數10
    次或時間長達5分鐘之鐵門受損情形，或證述並未注意或證
    述僅有刮傷，而所述此1敲擊或撞擊的力量，竟巨大到距離
    外面鐵門有1定寬度距離的大門，可從門栓上震脫，此顯與
    一般常情不合。何況到場處理之莊勝傑警員亦證稱：外面鐵
    門僅有類似刮擦的痕跡，並無凹陷或是遭重擊後的痕跡，被
    害人仍能開啟裡面的大門等情明確，並有莊警員於案發當時
    現場採證照片附於警卷內可憑。倘黃麗英、乙○○上開證詞
    可採，外面鐵門不可能僅有刮擦傷而無任何凹陷或撞擊痕跡
    ，裡面大門既然已經從門栓上脫落，已然與地面接觸，就無
    法再行正常開關。從而黃麗英、乙○○所述，核與一般經驗
    法則不合，尚無足採。被告辯稱並未持木棍敲擊或撞擊鐵門
    等語，應與事實相符，堪可採信。
  (五)至黃麗英、乙○○雖復指述被告2人對渠等恫稱：「不把押
    金交出來，就把你們打死」云云，惟依莊勝傑警員證述，其
    在場處理時，黃麗英、乙○○並未指訴被告有何恐嚇言語。
    何況被告兩人既無持木棍之事實，自無可能以持「木棍」打
    死證人黃麗英、乙○○等語恐嚇證人。因此，黃麗英、乙○○上開指述，亦明顯與事實不符，不足採信。被告2人辯解
    並未恐嚇黃麗英、乙○○一詞，應堪採信。
  (六)此外，復查無其他積極證據足資證明被告2人有公訴人所指
    之犯行，自屬不能證明被告2人犯罪，自應為其等均無罪之
    諭知。
五、綜上所述，本件公訴人所提出之證據及其指出證明之方法，
    並未能使法院達到確信被告2人有為被訴犯行之程度，揆諸
    前揭法條及判例意旨，即應為被告2人無罪之諭知。原判決
    因之對被告2人均為無罪判決諭知，本院經核原判決於法並
    無不合，檢察官依告訴人請求上訴意旨，仍執陳詞指摘原判
    決違誤不當，為無理由，應予駁回。
據上論結，應依刑事訴訟法第368條，判決如主文。
本案經檢察官劉得鉦到庭執行職務。
中    華    民    國    97    年    9     月    10      日
                  刑事第二庭    審判長法  官  葉居正
                                      法  官  吳勇輝
                                      法  官  郭千黛
以上正本證明與原本無異。
不得上訴。
                                      書記官  尤乃玉
中    華    民    國    97    年    9     月    11     日


司法院資訊處製作；財團法人民間司法改革基金會備份。
